臺灣高等法院刑事判決　　　　　　　　99年度上易字第2779號
上　訴　人　臺灣士林地方法院檢察署檢察官
被　　　告　陳慶和
上列上訴人因被告詐欺案件，不服臺灣士林地方法院99年度易字
第319 號，中華民國99年10月26日第一審判決（起訴案號：臺灣
士林地方法院檢察署99年度偵字第11621號）， 提起上訴，本院
判決如下：
    主  文
原判決撤銷。
陳慶和共同犯詐欺取財罪，處有期徒刑柒月，扣案行動電話機具
壹支（內含0000000000號ＳＩＭ卡壹張）沒收；又共
同犯詐欺取財罪，處有期徒刑柒月，扣案行動電話機具壹支（內
含0000000000號ＳＩＭ卡壹張）沒收；又共同犯詐欺
取財罪，未遂，處有期徒刑肆月，扣案行動電話機具壹支（內含
0000000000號ＳＩＭ卡壹張）沒收。應執行有期徒刑
壹年肆月，扣案行動電話機具壹支（內含0000000000
號ＳＩＭ卡壹張）沒收。
    事  實
一、陳慶和前因幫助詐欺取財案件，先後經臺灣板橋地方法院以
    99年度簡字第298 號、第1401號判決判處拘役30日、40日確
    定；再因幫助詐欺取財案件，經臺灣板橋地方法院於民國99
    年9月6日以99年度簡字第6451號判決判處有期徒刑3 月（均
    不構成累犯）。詎陳慶和仍不知悔改，明知現今犯罪集團或
    不法份子為掩飾其不法獲利行徑，避免執法人員之追究處罰
    ，經常誘使一般民眾提供金融機構帳戶等資料，再反覆以此
    帳戶供作對外詐騙或其他各種財產犯罪之不法用途使用，猶
    與「楊經理」、「陳經理」、「劉經理」等真實姓名年籍不
    詳之成年人所屬詐騙集團成員共同基於意圖為自己不法所有
    之犯意聯絡，以每次新臺幣（下同）600 元之代價，持該詐
    騙集團交付之門號0000000000號行動電話1支（手機序號000
    000000000000號）與該集團成員聯絡，並依指示分別向下列
    之人詐取下述財物，以便詐騙集團持以續行對外詐騙財物：
  (一)詐騙集團成員「劉經理」於99年8 月26日15時許，以電話向
    鍾育豪佯稱透過人力銀行網站查悉其求職履歷，要求鍾育豪
    於當日22時許，攜帶履歷表、銀行存摺影本、提款卡及駕駛
    執照影本，至臺北市○○○路與農安街口之便利超商面試，
    陳慶和則於約定之時間到場配合「劉經理」之說詞，向鍾育
    豪訛稱工作內容係接送酒店小姐上下班，接送車輛由公司提
    供，日薪3,000 元等不實內容，使鍾育豪陷於錯誤，信任陳
    慶和確係因面試事宜而向其索取上開資料，遂依指示將玉山
    銀行中崙分行第0000000000000號帳戶存摺影本、該行第000
    00000000號提款卡及駕駛執照影本等物品交予陳慶和。
  (二)詐騙集團成員「陳經理」於99年8月27日9時許，以電話向許
    韶華佯稱透過人力銀行網站查悉其求職履歷，要求許韶華於
    當日15時許，攜帶履歷表、銀行存摺影本、提款卡及駕駛執
    照影本，至新北市板橋區板橋火車站北一門外面試，陳慶和
    則於約定之時間到場配合「陳經理」說詞，向許韶華訛稱工
    作內容係接送酒店小姐上下班，日薪約3,000元至3,500元等
    不實內容，使許韶華陷於錯誤，信任陳慶和確係因面試事宜
    而向其索取前開資料，遂依指示將其女友張愛蛉所有臺灣企
    銀第00000000000 號帳戶存摺影本、提款卡、其駕駛執照影
    本等物品交予陳慶和。
  (三)詐騙集團成員「楊經理」於99年8 月27日11時許，以電話向
    陳信良佯稱透過人力銀行網站查悉其求職履歷，要求陳信良
    於當日16時50分許，攜帶履歷表、銀行存摺影本、提款卡、
    身分證及駕駛執照影本，至臺北市士林區捷運劍潭站出口面
    試，陳慶和則於約定時間到場配合詐騙集團成員「楊經理」
    之說詞，佯向陳信良介紹工作內容及公司地點等，並訛稱公
    司會再與陳信良聯絡，而向陳信良索取前開資料，惟因陳信
    良前曾遭詐騙集團以同樣手法詐取提款卡等物，乃事先報警
    ，經警於捷運劍潭站出口等候，伺陳慶和收取陳信良之履歷
    表、駕照影本、臺北金南郵局第00000000000000號帳戶提款
    卡等物後，當場查獲陳慶和，始未得逞，並扣得前開鍾育豪
    、許韶華、陳信良交付之玉山銀行中崙分行第000000000000
    0號帳戶提款卡、臺灣企銀第00000000000號帳戶提款卡、臺
    北金南郵局第00000000000000號帳戶提款卡各1 張、陳慶和
    之行動電話機具1支（手機序號000000000000000號，含門號
    0000000000號SIM卡1張）及該詐騙集團交予陳慶和聯絡之用
    之行動電話機具1支（手機序號000000000000000號，含門號
    0000000000號SIM卡1張）、來源不明之彰化銀行第00000000
    000000號提款卡等物。
二、案經許韶華訴由臺北市政府警察局士林分局報告臺灣士林地
    方法院檢察署檢察官偵查起訴。
    理  由
一、按刑事訴訟法有關傳聞法則及例外規定（第159條至159條之
    5），如條文已明定得為證據者（如第159條之1第1項），或
    依規定原則上有證據能力（如第159條之1第2項）， 但當事
    人未抗辯其有例外否定證據能力情形者，即無庸就其如何具
    有證據能力而為說明。又本院認定本件事實所引用之被告以
    外之人於審判外陳述，包括人證及文書證據等，並無證據證
    明係公務員違背法定程序所取得，且檢察官、被告於本院審
    判程序中對本院所引用之相關卷證，就證據能力均表示同意
    有證據能力（見本院卷第29頁反面、30頁），迄至言詞辯論
    終結前未再聲明異議。又該等證據，亦無刑事訴訟法第159
    條之4 之顯有不可信之情況與不得作為證據之情形。本院審
    酌上開證據資料製作時之情況，尚無違法不當及證明力明顯
    過低之瑕疵，亦認為以之作為證據應屬適當，是依刑事訴訟
    法第159條至第159條之5 規定，所引用之前開人證及文書證
    據，均有證據能力。
二、上揭犯罪事實，業據被告陳慶和迭於警詢及偵、審中坦承不
    諱（見偵查卷第8、9、11、57、58、71、72頁、原審卷第14
    頁反面、本院卷第31頁反面），核與證人即被害人鍾育豪、
    陳信良、告訴人許韶華於偵查中結證情節相符（見偵查卷第
    73、74、79頁），復有前開玉山銀行中崙分行第000000000
    0000號帳戶提款卡、臺灣企銀第00000000000號帳戶提款卡
    、臺北金南郵局第00000000000000號帳戶提款卡各1 張、該
    詐騙集團交予被告聯絡之用之行動電話機具1 支（手機序號
    000000000000000號，含門號0000000000號SIM卡1張） 扣案
    可資為憑，足認被告上開任意性之自白核與事實相符，堪予
    採信。綜上，本案事證明確，被告犯行已堪認定，應依法論
    科。
三、核被告陳慶和上開所為犯罪事實(一)、(二)部分，均係犯刑法第
    339條第1項之詐欺取財罪；犯罪事實(三)部分，係犯刑法第
    339條第3項、第1項之詐欺取財未遂罪。被告上開3次犯罪，
    分係透過「劉經理」、「陳經理」、「楊經理」等成年犯罪
    集團成員居中聯繫，而與該詐欺集團之其他成年成員有犯意
    聯絡，並彼此分擔犯罪行為，均為共同正犯。其所犯上開詐
    欺取財未遂罪部分，應依刑法第25條第2 項規定減輕其刑。
    被告所犯上開數罪，犯意各別，行為互殊，應予分論併罰。
四、原審據以論罪科刑，固非無見。惟查：(一)扣案之行動電話機
    具一支（手機序號000000000000000號）內含門號000000000
    0號SIM卡一枚，依司法院97年5月6日院台廳刑一字第09700
    09760號函示內容可知，有關國內各家電信公司依其契約內
    容，均咸認SIM卡之所有權歸屬客戶所有，故電信公司於出
    租行動電話門號予消費者使用時，即同時附帶提供之SIM卡
    ，作為消費者門號使用之介面，於電信公司接受消費者申辦
    門號並將該門號開通上線時，該SIM卡之所有權已移轉於消
    費者（最高法院99年台上字第2736號判決參照），原審認屬
    電信公司所有，而未予宣告沒收，容有未當。(二)量刑之輕重
    ，固屬事實審法院得依職權自由裁量之事項，惟非得恣意為
    之，刑事審判旨在實現刑罰權分配的正義，故法院對有罪被
    告之科刑，應受比例原則、平等原則、罪刑相當原則之支配
    ，審酌刑法第57條所列各款應行注意事項及一切情狀為之，
    使輕重得宜，罰當其罪，以契合社會之法律感情。被告於
    本件之前尚有受詐騙集團成員指示去收取帳戶資料犯行，而
    於：99年6月10日在新北市○○區○○路2段80號前為警查
    獲；99年6月12日在新北市板橋區○○○路○ 段126號前為
    警查獲；99年6月22日在臺北市大安區○○○路○段22號前
    為警查獲；99年7月28日在新北市○○區○○路2段173 號
    前為警查獲。有本院被告前案紀錄表及各該起訴書在卷足憑
    （見本院卷第10至12頁、第16至26頁）。本件係於99年8 月
    27日被查獲，乃被告於短短3個月內第5次因收取帳戶為警查
    獲，足見其視法律於無物、全無悔過之意，危害社會秩序重
    大，且值此詐騙集團猖獗，犯罪手法推陳出新，影響民眾生
    活甚鉅，干擾金融秩序甚廣之際，原審僅於得易科罰金範圍
    內科刑，量刑顯然過輕，違反比例原則及罪刑相當原則；正
    義不但要伸張，而且必須要被明確傳達，量刑失之輕縱，不
    僅喪失刑罰促使犯罪人再社會犯之功能，甚且會助長犯罪，
    亦有未洽。檢察官不服提起上訴，指摘原判決量刑失之輕縱
    ，為有理由，且原判決亦有前揭可議之處，自無可維持，應
    由本院撤銷改判。爰審酌被告前業因提供帳戶幫助詐騙集團
    行騙，先後經臺灣板橋地方法院以99年度簡字第298號、140
    1號判決判處拘役30日、40日確定；又有前揭4次受詐欺集團
    指示對外收取帳戶而經警查獲之前科，有本院告前案紀錄表
    在卷可稽，詎於仍再度鋌而走險，自願受詐欺集團利用，短
    短3個月內屢犯同一性質之罪，第5次為警查獲，膽大妄為，
    輕犯法禁，毫無悔過之意，所為危害社會秩序重大，干擾金
    融秩序甚廣，惡性重大，兼衡被告之智識、生活程度及犯後
    坦白承認等一切情狀，分別量處如主文第二項所示之刑，並
    定其應執行有期徒刑1年4月。扣案序號000000000000000號
    之行動電話1支（含門號0000000000號SIM卡1張），係該犯
    罪集團所共有，交予被告配合其等指示犯罪之用，業經被告
    於原審審理時供承在卷（見原審卷第14頁），自應依刑法第
    38條第1項第2款之規定諭知沒收。另扣案玉山銀行提款卡、
    臺灣企銀提款卡、郵局提款卡各1 張分係被害人鍾育豪、告
    訴人許韶華、被害人陳信良所有之物，業經其等證述在卷，
    並據被告於警詢、偵查中供述無訛。又扣案序號0000000000
    00000號之行動電話機具1支（含門號0000000000號SIM卡1張
    ），雖係被告所有，惟尚無積極證據足認該等物品係被告供
    犯罪所用或因犯罪所得之物，扣案彰化銀行第000000000000
    00號提款卡則為來源不明之物，無從證明係何人所有，亦非
    本案所應沒收之物，爰不另為沒收之諭知，附此指明。再公
    訴人雖請求對被告宣付刑前強制工作，惟並無證據證明被告
    有犯罪習慣或因遊蕩、懶惰成習而犯罪，且被告本次已受有
    期徒刑1年4月之宣告（應執行刑），應無再予宣告刑前強制
    工作之必要，併此敘明。
據上論斷，應依刑事訴訟法第369條第1項前段、第364條、第299
條第1項前段，刑法第28條、第339條第3項、第1項、第51條第5
款、第25條第2項、第38條第1項第2款，刑法施行法第1條之1第1
項、第2 項前段，判決如主文。
本案經檢察官壽勤偉到庭執行職務。
中    華    民    國   100    年    1     月    25    日
                  刑事第六庭審判長法  官  邱同印
                                  法  官  郭豫珍
                                  法  官  何信慶
以上正本證明與原本無異。
不得上訴。
                                  書記官  王泰元
中    華    民    國   100    年    1     月    26    日
附錄：本案論罪科刑法條全文
中華民國刑法第339條
（普通詐欺罪）
意圖為自己或第三人不法之所有，以詐術使人將本人或第三人之
物交付者，處5年以下有期徒刑、拘役或科或併科1千元以下罰金
。
以前項方法得財產上不法之利益或使第三人得之者，亦同。
前二項之未遂犯罰之。